【裁判字號】    98,交聲,2466
【裁判日期】    980805
【裁判案由】    聲明異議
【裁判全文】
臺灣臺中地方法院交通事件裁定        98年度交聲字第2466號
原處分機關  交通部公路總局臺中區監理所豐原監理站
受處分人    甲○○
上列受處分人因違反道路交通管理處罰條例案件，對於交通部公
路總局臺中區監理所豐原監理站於民國98年4 月19日所為之處分
（豐監稽違字第裁63－DB0000000 號裁決書）聲明異議，本院裁
定如下：
    主    文
原處分關於處罰鍰超過新臺幣仟陸佰元之部分撤銷。
其餘異議駁回。
    理    由
一、原處分意旨略以：異議人即受處分人（下稱受處分人）甲○
    ○於民國98年4 月19日上午10時10分許，騎乘蔡淑娟所有之
    原車牌號碼車號RQJ-281 號輕型機車，行經桃園縣蘆竹鄉○
    ○○路河底橋下，有「牌照汽車報廢後仍行駛」之違規行為
    ，為桃園縣警察局蘆竹分局以桃警交字第DB0000000 號違反
    道路交通管理事件通知單舉發，爰依道路交通管理處罰條例
    第12條第1 項第9 款、第85條第1 項之規定，裁處罰鍰新臺
    幣（下同）5,400 元，車輛並沒入之等語。
二、聲明異議意旨則以：當時一名員警到工廠裡問伊，這輛牌照
    機車是否公司的，回答是，警員要求伊拿出證件，但沒有開
    罰單，事後伊離開工廠回到辦公室，約30分又返回工廠，又
    來了一個員警要求伊出示證件，但開了1 張罰單，很莫名其
    妙被開罰單。上次有申訴，但收到的訊息是有人看到這輛機
    車在路上出現，如果只要有人說看到誰犯罪，那個人就有罪
    ？請問是否有照片或影片、作證，而且開單是在我們工廠裡
    面，而不是在道路上，況且前後員警不同人，作法也不同，
    是不是當警察的要開單就可開單，那百姓的權利在哪，況且
    這機車是因故障而報廢的，爰聲明異議等語。
三、按「汽車牌照包括號牌、行車執照及拖車使用證，為行車之
    許可憑證，由汽車所有人向公路監理機關申請登記... 」、
    「報廢登記之車輛（按包括機器腳踏車）仍行駛者，處汽車
    所有人3600元以上10800 元以下罰鍰，並禁止其行駛」，道
    路交通安全規則第8 條第1 項、道路交通管理處罰條例第12
    條第1 項第9 款分別定有明文。
四、經查：
(一)依桃園縣政府警察局蘆竹分局98年5 月19日蘆警分交字第
    098 1112139 號函略以：「本件受處分人於98年4 月19日10
    時10分許，駕駛系爭輕機車，經桃園縣警察局擔服專案勤務
    員警接獲通報，在桃園縣蘆竹鄉○○○路河底橋下，有一男
    子騎乘一輛未懸掛號排輕機車形跡可疑，請求巡邏勤務員警
    協助攔查，渠於接獲通報後立即趕至現場，於附近一家工廠
    內發現該未懸掛號牌之輕機車停放廠內，渠等即進入該工廠
    詢問廠內員工，剛才係何人乘該未懸掛號牌之輕機車者，該
    廠內一員工向渠表示：『該未懸掛號牌之機車剛才是由另一
    員工甲○○所乘騎。』；渠經詢問甲○○剛才是否將其該未
    懸掛號牌輕機車騎至工廠內？張君表示該未懸掛號牌輕機車
    確是其所騎乘至工廠內的；…而甲○○亦坦認該未懸掛號牌
    輕機車稍早是由其所騎乘的無誤，…張君始於DB0000000 通
    知單上簽收該通知單通知聯」等語，顯見受處分人已自承於
    上開時、地騎乘系爭輕機車之事實。復觀諸卷附之逕行舉發
    案汽車所有人告知違規駕駛人資料申請書，系爭車輛之車主
    蔡淑娟亦陳報本件違規駕駛人係「甲○○」明確，益徵受處
    分人確有上開騎乘系爭輕機車之事實無疑。而系爭車輛原車
    牌（RQJ -281）已經向監理機關辦理報廢乙情，亦據車主蔡
    淑娟及受處分人自承在卷，且有車號及引擎號碼查詢機車車
    籍資料各1 紙附卷可參，足認受處分人確有於前開時、地騎
    乘已報廢登記車輛之事實，堪予認定。
(二)再查本案違規事實之舉發警員，係依法執行交通勤務之公務
    員，其與受處分人素不相識，復無怨隙過節，衡情，當無故
    意設詞誣陷之可能。再者，交通警員掣單舉發違反道路交通
    管理處罰條例所列之違規事實，本質上為行政處分，係公務
    員基於職務上權力，依法就特定之具體事件所為具有公法上
    效果之單方行政行為，基於公務員為公法上行為具有公信力
    之原則，該行政處分當可被推定為真正，其據以依法處分之
    事實認定亦為正確無誤，本此公信原則，乃立法者賦予行政
    機關制定違反道路交通事件統一裁罰標準及處理細則，使執
    勤警員得當機處分，以達其維護交通秩序、公眾安全之行政
    目的。從而本件受處分人既未就執勤員警之舉發有誤提出相
    關證據以供調查，本院復查無何證據足資證明舉發員警有捏
    造事實違法取締之情事，則執勤警員本其維護交通秩序、公
    眾安全職責所為之舉發，自應受到合法、正確之推定。
(三)受處分人另質以舉發警員有無拍攝系爭車輛在道路上行駛之
    照片或影片，足以證明違規事實云云，惟按法院受理有關交
    通事件，準用刑事訴訟法之規定；又除法律另有規定外，實
    施刑事訴訟程式之公務員因違背法定程序取得之證據，其有
    無證據能力之認定，應審酌人權保障及公共利益之均衡維護
    ，道路交通管理處罰條例第89條、刑事訴訟法第158條之4分
    別定有明文，查本件縱認舉發警員未能拍攝系爭車輛在道路
    上行駛之照片或影片，舉發程序有所瑕疵，然衡以交通違規
    多係瞬間發生之事，執勤員警未及攝錄存證，雖有可議，惟
    顯非惡意違反取證程序，侵害受處分人權利之情節亦非極重
    ，衡以本件受處分人上開違規情事所涉及道路安全公共利益
    之均衡維護，本院認該程序瑕疵仍不足以影響本案認定，附
    此敘明。
五、綜上所述，本件原處分機關援引受處分人違反道路交通管理
    處罰條例第12條第1 項第9 款規定據以裁罰固非無據，惟異
    議人於98年5 月4 日應到案日期前之98年4 月30日即提出交
    通違規陳述單，有交通部公路總局新竹區監理所桃園監理站
    98年5 月25日竹監桃字第0983130690號函文1 紙在卷可憑，
    參酌違反道路交通管理事件統一裁罰標準表關於違反交通管
    理處罰條例第12條第1 項第9 款事件所規定之裁罰基準，於
    期限內繳納或到案聽候裁決者，裁罰3,600 元乙節，本件受
    處分人主張其未騎乘上開報廢登記之車輛而聲明異議，雖如
    上所述，並無理由，惟受處分人既已在上開應到案日期前到
    案申訴，自應依前揭規定處以最低罰鍰3 千6 百元，惟原處
    分機關竟裁處罰鍰5 千4 百元，就超過罰鍰3 千6 百元之部
    分，尚有違誤，應由本院撤銷原處分超過3 千6 百元之部分
    ，至未超過3 千6 百元之部分，核無違誤，受處分人就此部
    分聲明異議尚無理由，應予駁回。至於沒入車輛之處分，因
    罰鍰與沒入之行政管制目的不同，且依據道路交通管理處罰
    條例第12條第2 項前段、第85條第3 項規定，報廢登記之車
    輛仍行駛者，不問屬於受處罰人與否，均沒入之，是以，原
    處分機關裁處沒入前開車輛部分，於法有據，就該部分之異
    議，亦無理由，亦應予駁回。
六、據上論斷，應依道路交通管理處罰條例第87條第2項，道路
    交通案件處理辦法第19條、第20條，裁定如主文。
中    華    民    國    98    年    8     月    5     日
                        交通法庭  法  官  蔡美華
上正本證明與原本無異。
如不服本裁定，應於送達後5日內，向本院提出抗告狀。
                                  書記官  張皇清
中    華    民    國    98    年    8     月    5     日


司法院資訊處製作；財團法人民間司法改革基金會備份。
